臺灣高雄地方法院民事裁定　　　　　　 100年度小上字第29號
上　訴　人　邱家瑄
法定代理人　張小玲
　　　　　　邱龍柱
被上訴人　　台銀人壽保險股份有限公司
法定代理人　張國欽
上列當事人間請求返還不當得利事件，上訴人對於民國99年12月
28日本院高雄簡易庭99年度雄小字第2749號第一審判決提起上訴
，本院裁定如下：
    主  文
上訴駁回。
第二審訴訟費用新臺幣壹仟伍佰元由上訴人負擔。
    理  由
一、按小額訴訟事件，對於第一審裁判之上訴，非以其違背法令
    為理由，不得為之；又按上訴狀內應記載上訴理由，表明下
    列各款事項：(一)原判決所違背之法令及其具體內容。(二)依訴
    訟資料可認為原判決有違背法令之具體事實。民事訴訟法第
    436 條之24第2 項、第436 條之25分別定有明文。而依同法
    第436 條之32準用第三審程序規定參酌以觀，僅準用同法第
    468 條「判決不適用法規或適用不當者」及第469 條第1 款
    至第5 款之規定。至第469 條第6 款「判決不備理由或理由
    矛盾者」，則未列在小額訴訟事件上訴程序準用之列。故對
    於小額訴訟提起第二審上訴者，須以非「判決不備理由或理
    由矛盾」之違背法令為理由，且必須就原判決違背法令之內
    容、相關訴訟資料為具體指摘，否則即不能認為已合法表明
    上訴理由。再按取捨證據、認定事實本係事實審法院之職權
    ，原判決苟依卷證資料，斟酌全辯論意旨，按論理及經驗法
    則而為證據之取捨並為說明，其認定於形式上並未違背法令
    ，原即不許上訴人指摘原判決認定不當而以之為上訴理由（
    最高法院28年上字第1515號判例要旨參照）。如上訴不依程
    式，自屬不合法，應以裁定駁回之。
二、上訴意旨略以：上訴人邱家瑄於繼承開始時為無行為能力人
    ，未於法定期間內限定或拋棄繼承，且被繼承人未留有任何
    遺產，如上訴人繼續清償被繼承人之債務，顯失公平，故依
    修正後之民法第1148條第2 項、繼承編施行法第1 之1 條第
    2 項、第1 之2 條、第1 之3 條等規定，被上訴人對上訴人
    並無債權存在，上訴人就上開繼承之保證債務，對被上訴人
    不負擔清償之責，復依學者見解，執行債權不存在，而依強
    制執行受有清償者，債務人得依不當得利請求返還，則原審
    判決上訴人敗訴，顯違背法令等語，爰依法提起本件上訴，
    並聲明：(一)原判決廢棄；(二)被上訴人應返還上訴人新臺幣（
    下同）1,285 元及自起訴狀繕本送達之翌日起至清償日止，
    按年息百分之五計算之利息；(三)第一審及第二審訴訟費用均
    由被上訴人負擔。
三、原審判決於事實理由欄第四項第(二)、(三)點，依卷證資料及斟
    酌全辯論意旨，認定上訴人於本院強制執行程序終結前，均
    未曾異議，難謂有拒絕清償之情，則被上訴人以執行名義所
    載之債權，依強制執行程序而受清償，即非無法律上原因受
    有利益。上訴人雖主張執行債權因上開法律修正後已不存在
    云云，然縱使如上訴人所主張其符合前開繼承編施行法第1
    條之1 第2 項所定要件，惟其法律效果僅繼承人就超過所得
    遺產數額部分之繼承債務，得拒絕給付，並非使債權人之請
    求權當然消滅，因此倘繼承人不為限定繼承之抗辯而仍為給
    付，債權人受領之給付自非無法律上原因，因而駁回上訴人
    之請求等情，係依論理及經驗法則而為證據之取捨，其認定
    就形式而言並未違背法令，本件上訴意旨僅泛稱被上訴人對
    上訴人並無債權存在，上訴人就上開繼承之保證債務，對被
    上訴人不負擔清償之責云云，復就原審取捨證據、認定事實
    之職權行使，及其他與判決結果不生影響之理由，指摘原審
    判決不當，並泛言謂為違法，然並未具體指明原審判決有如
    何不適用法規或適用法規不當，或有民事訴訟法第469 條第
    1 款至第5 款所稱當然違背法令之情事，及符合該條款要件
    之具體事實，自難認其已合法表明上訴理由，依首揭法條規
    定之說明，應認其上訴為不合法，應予裁定駁回。
四、復按於小額訴訟之上訴程序，法院為訴訟費用之裁判時，應
    確定其費用額，民事訴訟法第436 條之19第1 項、第436 條
    之32第1 項定有明文。本件第二審裁判費用為1,500 元，應
    由上訴人負擔，爰併為裁定如主文第二項所示。
五、據上論結，本件上訴為不合法，依民事訴訟法第436 之32第
    1 、2 項、第436 條之19第1 項、第444 條第1 項前段、第
    95條、第78條，裁定如主文。
中    華    民    國  100     年    2     月    14    日
                  民事第六庭    審判長法  官  楊國祥
                                      法  官  林書慧
                                      法  官  曾子珍
以上正本係照原本作成。
本裁定不得抗告。
中    華    民    國  100     年    2     月    14    日
                                      書記官  何慧娟